【裁判字號】    90,上訴,700
【裁判日期】    900531
【裁判案由】    瀆職
【裁判全文】
臺灣高等法院臺南分院刑事判決                九十年度上訴字第七號    Ｇ
      上  訴  人
      即自訴人    甲  ○  ○
      被      告  交通部嘉義區臺南監理所臺南監理站站長龔訓正
右上訴人因被告瀆職案件，不服臺灣臺南地方法院九十年度自字第一一五號中華民國
九十年四月十七日第一審判決，提起上訴，本院判決如左：
      主      文
上訴駁回。
      理      由
一、本件自訴人上訴意旨略以：(1)依刑事訴訟法第二百六十條—發現：「新事實、新
    證據」，應可變更判決。提出說明：在八十九年一月十四日，上訴人是進入「銀
    行」存款，機車是置於「靜止」狀態，並未「行駛」，與「有無牌照」無直接關
    係之「危險性」。例如「商店」無「營業」，何需「牌照」。今，被告予與「罰
    金」，是有侵害上訴人甲○○之「權益」。(2)基此論斷，是有枉法裁判之「違背
    」職務行為之「瀆職」罪。並提出交通部公路局嘉義監理所台南監理站違反道路
    交通管理事件裁決書影本一份。
二、原審判決以：
  (1)自訴意旨略稱：為被告交通部嘉義區臺南監理站站長龔訓正就自訴人甲○○「
    交通違規」事件--持逾期之駕駛執照駕車--罰鍰新臺幣一萬八百元。是有觸犯刑
    法第一百二十四條：「有審判職務之公務員：：枉法之裁判」之「瀆職」罪。
    因為，法律是具有彈性的，要因時制宜，必然產生原則的例外，在製造上是很粗
    糙的，用於事態萬千的現社會，其間必然地有需要權衡輕重的地方，於是原則的
    例外就產生了，這是「人為理性」與「自然理性」互助合作必然的成果。因為，
    駕照逾期未超過六個月，對社會並未造成危險性。被告予以「重罰」是有違背「
    人性刑法」之處。祈請嚴懲云云。
  (2)按犯罪之被害人得提起自訴，刑事訴訟法第三百十九條第一項固定有明文，惟此
    之被害人係指犯罪之直接被害人而言。又法人為被害人時，則應由其代表人代表
    該法人提起自訴，合先敘明。
  (3)本件自訴人自訴被告涉嫌刑法第一百二十四條之枉法裁判罪，其所指被告直接侵
    害者係國家法益，自訴人並非本件犯罪之直接被害人，依法即不得提起自訴，因
    此不經言詞辯論，逕為諭知不受理之判決。
三、經查：
  (1)刑法第一百二十四條之枉法裁判罪，係侵害國家法益之罪，縱裁判結果於個人權
    益不無影響，但該罪既為維護司法權之正當行使而設，是其直接受害者究為國家
    ，並非個人，個人即非因犯罪而同時被害者，自不得提起自訴（最高法院五十四
    年度臺上字第二四六號判例參照）。得提起自訴之犯罪被害人，必其人之法益由
    於他人之犯罪行為所直接加害；而被害是否直接，應以犯罪行為與受侵害之法益
    有無直接關係為斷。
  (2)得提起自訴之人，既限於因犯罪而直接被害之人，本件上訴人自訴被告涉嫌刑法
    第一百二十四條之枉法裁判罪，則本罪行為所侵害者乃國家法益中司法權之正當
    行使，雖其裁判可能影響個人之權益，惟自訴人仍非本件犯罪之直接被害人，依
    法即不得提起自訴。原審法院以自訴人非本罪之直接被害人，不得提起自訴為由
    ，諭知不受理判決，認事用法並無不合。上訴意旨猶執前詞據以爭執，及空言機
    車是置於「靜止」狀態，並未「行駛」等由指摘原判決不當，為無理由，應予駁
    回，並不經言詞辯論為之。
四、據上論斷，應依刑事訴訟法第三百六十八條、第三百七十二條判決如主文。
中    華    民    國      九十      年      五      月        卅一      日
                                  臺灣高等法院臺南分院刑事第一庭
                                      審判長法官  鄭    文    肅
                                            法官  王    浦    傑
                                            法官  黃    三    哲
右正本證明與原本無異。
如不服本判決，應於判決送達後十日內向本院提出上訴狀，其未敘述理由者並應於提
出上訴狀後十日內向本院補提理由書（應附繕本)。
                                      法院書記官  陳    淑    貞
中    華    民    國      九十      年      六      月          四      日


司法院資訊處製作；財團法人民間司法改革基金會備份。
